【裁判字號】    99,易,1585
【裁判日期】    991105
【裁判案由】    竊盜
【裁判全文】
臺灣高雄地方法院刑事判決              99年度易字第1585號
公  訴  人  臺灣高雄地方法院檢察署檢察官
被      告  曾宜靖
輔  佐  人
即被告之夫  施俊彥
上列被告因竊盜案件，經檢察官提起公訴（99年度偵字第12816
號），本院判決如下：
    主  文
曾宜靖無罪。
    理  由
一、公訴意旨略以：被告曾宜靖意圖為自己不法之所有，於民國
    99年4 月10日12時許，在高雄市前鎮區○○○街38巷1 號「
    瑞興市場」，徒手竊取該處攤商即告訴人李佳珍所有之紅色
    T 恤1 件（價值新台幣《下同》80元，下稱系爭紅色衣服）
    ；得手後，將竊得之衣服置於其攜帶之袋子內，正欲離開現
    場之際，為告訴人發現並報警前往處理，而當場查獲。因認
    被告涉犯刑法第320 條第1 項竊盜罪嫌云云。
二、按犯罪事實應依證據認定之，無證據不得認定犯罪事實；不
    能證明被告犯罪者，應諭知無罪之判決，刑事訴訟法第154
    條第2 項、第301 條第1 項分別定有明文。又事實之認定，
    應憑證據，如未能發現相當證據，或證據不足以證明，自不
    能以推測或擬制之方法，為裁判基礎；且認定犯罪事實所憑
    之證據，雖不以直接證據為限，間接證據亦包括在內，然而
    無論直接證據或間接證據，其為訴訟上之證明，須於通常一
    般之人均不致有所懷疑，而得確信其為真實之程度者，始得
    據為有罪之認定，倘其證明尚未達到此一程度，而有合理之
    懷疑存在而無從使事實審法院得有罪之確信時，即應由法院
    為諭知被告無罪之判決，有最高法院40年台上字第86號、76
    年度台上字第4986號判例意旨可資參照。再者，告訴人之告
    訴，係以使被告受刑事追訴為目的，其指訴是否與事實相符
    ，仍應調查其他證據，以資審認，必被害人所述被害情形，
    無瑕疵可擊，且就其他方面調查，又與事實相符，始足據為
    有罪判決之基礎（最高法院81年度臺上字第3539號判決參照
    ）。
三、公訴人認被告涉犯竊盜犯行，無非係以被告於警詢及偵查之
    供述、證人李佳珍於警詢之證述、警員呂英昆之職務報告，
    並有照片4 張、贓物認領保管單1 紙在卷，為其主要論據。
四、訊據被告堅決否認有何竊盜犯行，辯稱：系爭紅色衣服係伊
    當日先在高雄縣鳳山市○○路「肉豆公市○○路邊攤以100
    元購買，伊當時共買2 件各100 元衣服，1 件紅色衣服是漾
    媚品牌，另一件不是，之後伊看到告訴人攤位同款式1 件只
    賣80元，便宜20元，因為伊女很喜歡寶藍色，於是伊又買1
    件藍色的，作為伊跟伊女去健身房健身時要穿的衣服，系爭
    紅色衣服非伊竊取等語。
五、經查：
  (一)證據能力之判斷：按被告以外之人（包括證人、鑑定人、告
    訴人、被害人及共同被告等）於審判外之陳述雖不符刑事訴
    訟法第159 條之1 至之4 等4 條之規定，而經當事人於審判
    程序同意作為證據，法院審酌該言詞陳述或書面陳述作成時
    之情況，認為適當者，亦得為證據；當事人、代理人或辯護
    人於法院調查證據時，知有刑事訴訟法第159 條第1 項不得
    為證據之情形，而未於言詞辯論終結前聲明異議者，視為有
    前項之同意，同法第159 條之5 定有明文。查本判決所引用
    之證據資料屬於被告以外之人於審判外之言詞、書面陳述者
    ，查無符合刑事訴訟法第159 條之1 至之4 之情形，且均經
    本院於調查證據程序逐一提示並告以要旨，檢察官、被告及
    輔佐人均未於言詞辯論終結前聲明異議，本院審酌上開證據
    作成時之情況，無不當取供或違反自由意志而陳述等情形，
    且均與本案待證事實具有關聯性，認為以之作為本案之證據
    亦屬適當，自均具有證據能力，而得採為認定事實之證據。
  (二)實體方面：
  1.被告於99年4 月12日中午12時許，在高雄市前鎮區○○○街
    38巷1 號「瑞興市場」內，被查獲持有系爭紅色「YOUNG
    MAY 漾媚」品牌衣服1 件，價值80元，係告訴人李佳珍於99
    年4 月12日中午12時許，在上址「瑞興市場」之攤位內，遭
    被告竊取之物乙節，固據證人即告訴人李佳珍於警詢時證述
    在卷（見偵查卷第6 至7 頁），並有搜索扣押筆錄、扣押物
    品目錄表、扣押物品收據、贓物認領保管單各1 紙及照片4
    張在卷可稽（見偵查卷第12至19頁）。惟告訴人並未親眼目
    睹被告竊取系爭紅色衣服之動作，僅係「感覺」被告有塞衣
    服之舉動，告訴人在掛衣服的位置發現紅色衣服不見，遂跟
    隨被告至隔壁攤位，在被告持有之袋子裡發現系爭紅色衣服
    等情，亦據證人李佳珍於本院審理時證述明確（見本院易字
    卷第36至40頁），而被告辯稱系爭紅色衣服係伊於同日在隔
    壁「肉豆公市場」之攤位以100 元購得，則系爭紅色衣服是
    否為被告自告訴人之攤位竊得之物，即非無疑。
  2.由證人李佳珍於警詢時證述：伊於99年4 月10日12時許在高
    雄市前鎮區○○○街38巷1 號「瑞興市場」內賣衣服，被告
    買1 件藍色衣服向伊夫結帳後，伊到後面發現一件紅色衣服
    不見，伊請被告把袋子給伊看，就發現紅色衣服在被告所攜
    帶袋子裡；伊不知道歹徒是如何偷竊的，被告買完之後才發
    現有1 件衣服不見了，她走出去了，伊就叫住她，請她另1
    個袋子給伊看一下，伊就發現伊之另1 件衣服在她袋子裡等
    語（見偵查卷第6 至7 頁），證述並未親眼看見被告竊取系
    爭紅色衣服之過程。又證人李佳珍固於本院證稱：當天被告
    已經在伊攤位買完1 件衣服並結完帳，被告沒有離開，還在
    伊攤位逛，伊覺得被告動作怪怪的，伊隱約看到她在後面塞
    東西，伊問伊先生說剛才那位小姐呢？伊先生說她已經走出
    去了，伊跟著出去，發現她在另外一間逛，伊請她袋子給伊
    看，於是發現伊失竊的衣服在她的袋子裡面；伊「感覺」被
    告在塞衣服，伊沒有看到被告塞衣服等語（見本院易字卷第
    36頁），於本院質疑其為何在警詢時未提及被告向其購買衣
    服後，有繼續在其攤位逛，則改稱：被告沒有要進去，只是
    在外面逛等語（見本院卷第43頁），經本院要求其當庭繪製
    現場圖後，復改稱被告結完帳後，還在現場逛了超過15分鐘
    云云（見本院卷第43頁），對於被告在其攤位購買衣服後，
    究竟有無繼續在其攤位逗留乙節，證詞反覆，所述是否為真
    ，已非無疑。
  3.由證人李佳珍於本院證稱：當天被告有告訴伊，請伊跟她一
    起到肉豆公市場找她買衣服之攤位，但伊說要等警察到場後
    一起過去等語（見本院卷第38頁），可知被告當場有表示系
    爭紅色衣服係其在肉豆公市場之攤位購得，且當場有要求告
    訴人前往肉豆公市場查證，惟遭告訴人拒絕。再由證人即到
    場員警呂英昆於本院證稱：被告被查獲時，有一直說她是在
    肉豆公市場那邊攤販購得系爭紅色衣服，伊等大約在11時許
    請巡邏同仁帶被告要過去鳳山市肉豆公市場求證，但因為被
    告有恐慌症，會呼吸不順，伊同事就先帶被告回去其住處拿
    藥吃，結果吃一吃被告就整個軟趴趴的，折騰了大約半小時
    至1 小時，同事又把他帶回派出所，因為之前有與被告的先
    生通過電話，他告訴伊等被告有恐慌症會呼吸不順，要注意
    被告有無呼吸，伊等就讓被告趴在椅子上休息，因為被告說
    是在路邊攤買的，伊等要再帶他過去求證時，他的恐慌症又
    發作，伊等就請隔壁消防局送他到凱旋醫院就醫，後來因為
    超過時間了，也沒有辦法再做求證的動作；伊等事後再過去
    市場時，其他攤商都已經收攤了，故無法當場查證等語（見
    本院卷第19至20頁），佐以由卷內高雄市立凱旋醫院被告病
    歷資料1 份，可知被告因罹患恐慌症，自94年間起即在該院
    接受治療（見本院審易字卷第29至39頁）。足見被告當場確
    實有向告訴人及到場警員表示系爭紅色衣服是其在肉豆公市
    場攤位購得，然因被告恐慌症發作，員警與被告之夫聯絡後
    ，先將被告送醫治療，而延誤時間，致喪失當場查證之機會
    。
  4.再者，證人李佳珍於本院證稱：被告向伊購買衣服時，手上
    有提1 個袋子，裡面好像有別家的衣服等語（見本院易字卷
    第37頁），與被告所述其在肉豆公市場花200 元買2 件衣服
    ，1 件是漾媚品牌，1 件不是漾媚品牌等語（見本院易字卷
    第47頁）情形相符，而「肉豆公市場」與「瑞興市場」距離
    1 條保泰路，二者在隔壁，一邊是高雄市○○○路，一邊是
    高雄縣鳳山市○○○路之事實，業據證人即警員呂英昆於本
    院證述在卷（見本院易字卷第21至22頁），則被告辯稱伊當
    日先去「肉豆公市場」逛，再穿越保泰路到「瑞興市場」逛
    ，告訴人在伊袋子裡找到之紅色T 恤，是伊在「肉豆公市場
    」攤位以1 件100 元購得，之後伊看到告訴人攤位同款式賣
    1 件80元，於是伊又買1 件藍色的，作為伊跟伊女去健身房
    健身時要穿的衣服等語，並無不合理之處。又告訴人雖於警
    詢及本院均證述附近只有伊之攤位販賣「漾媚」品牌衣服云
    云，惟被告及輔佐人事後雖未找到被告原購買之攤商，但有
    在「肉豆公市場」找到販賣相同「漾媚」品牌衣服之其他攤
    商，有被告提出之照片11張為佐（見本院審易卷第25至28頁
    ），而證人李佳珍於本院證述：「漾媚」公司沒有對外開放
    ，公司只有5 組人販售該品牌衣服，及該公司老闆2 位朋友
    拿去賣，據伊所知，「漾媚」公司沒有派人去「肉豆公市場
    」賣衣服，但是有可能有人去伊等攤位買衣服後再販售，伊
    等衣服賣出去後，就無法鎖定衣服的去向；被告所提照片中
    之攤商，非伊老闆之友人等語（見本院易字卷第40至42頁）
    ，則不能排除有人向告訴人等「漾媚」品牌公司之攤商購買
    該品牌衣服後，再販售以賺取差價之可能性，而被告所述其
    在「肉豆公市場」係以1 件100 元購得，告訴人係販售1 件
    80 元 ，其中有20元價差，符合此項情形，故尚難僅依告訴
    人所述「瑞興市場」附近，僅有伊1 攤商販賣「漾媚」品牌
    衣服乙節，遽認被告持有之系爭紅色衣服係自告訴人之攤位
    竊得。
  (三)綜上所述，被告所辯非全然無據，尚難僅依告訴人片面指訴
    ，認定系爭紅色衣服係被告於上開時、地，自告訴人之攤位
    竊得。本件依卷內證據資料，難以認定被告有竊取系爭紅色
    衣服之犯行，其間尚有合理之懷疑，不能僅以證人李佳珍之
    證述，對被告遽以竊盜罪之刑責相繩。公訴人所舉之證據不
    足以證明被告確有竊盜犯行，本院復查無其他積極證據足資
    認定被告確有公訴人所指之竊盜犯行，自屬不能證明被告犯
    罪，基於無罪推定之原則，即應為被告無罪判決之諭知。
據上論斷，應依刑事訴訟法第301 條第1 項，判決如主文。
本案經檢察官魏豪勇到庭執行職務。
中    華    民    國    99    年    11    月    5     日
                  刑事第六庭    法  官  曾鈴
以上正本證明與原本無異。
如不服本判決應於收受送達後10日內向本院提出上訴書狀，並應
敘述具體理由；如未敘述上訴理由者，應於上訴期間屆滿後20日
內向本院補提理由書（均須按他造當事人之人數附繕本）「切勿
逕送上級法院」。
中    華    民    國    99    年    11    月    9     日
                                書記官  李月君

司法院資訊處製作；財團法人民間司法改革基金會備份。
